【裁判字號】    97,上易,910
【裁判日期】    970530
【裁判案由】    傷害
【裁判全文】
臺灣高等法院刑事判決                 97年度上易字第910號
上  訴  人    臺灣臺北地方法院檢察署檢察官
上  訴  人    乙○○
即  被  告
              丙○○
被      告    甲○○
上列上訴人因被告傷害案件，不服臺灣臺北地方法院九十六年度
易字第二五七六號，中華民國九十七年二月二十九日第一審判決
（起訴案號：臺灣臺北地方法院檢察署九十六年度調偵字第八七
二號、偵字第一九零三零號），提起上訴，本院判決如下：
    主  文
上訴駁回。
    事實及理由
一、本案經本院審理結果，認第一審以上訴人即被告乙○○、丙○○共同傷害甲○○，及被告甲○○傷害丙○○部分，認均
    係犯刑法第二百七十七條第一項之傷害罪，分別判處拘役五
    十日或拘役二十日，並均諭知易科罰金折算之標準，另被告
    甲○○被訴傷害乙○○部分無罪，其認事用法並無不當，量
    刑亦稱妥適，乃引用第一審判決書記載之事實、證據及理由
    （如附件）。
二、公訴人上訴意旨略以：被告乙○○、丙○○於偵查及法院審
    理中均否認犯行，且應訊態度惡劣，亦未與被告甲○○達成
    和解，原審量處拘役五十日及二十日，顯然過輕。而原審就
    被告甲○○傷害告訴人乙○○部分，係以証人乙○○之審理
    中証詞為據，惟查其於警詢及偵查中均陳稱其係與被告甲○○發生拉扯之過程中受傷等語，嗣經原審法官以誘導方式訊
    問，証人乙○○始改稱亦有可能係遭其妻即被告丙○○抓傷
    ，則原審未審酌其真意，似嫌速斷，請求撤銷改判等語。
三、上訴人即被告乙○○、丙○○上訴意旨則以：甲○○身體所
    受傷勢遍及臉部、口內、背部、右手及右小腿，原審卻未究
    分乙○○、丙○○係分別傷害甲○○何處部位，且三人均有
    拉扯之客觀事實，何以認定乙○○之傷害犯行較重? 又乙○○與丙○○係夫妻關係，乙○○之傷勢按常情應不可能由丙○○造成，應係甲○○於拉扯之際所造成。末查乙○○、丙○○與甲○○為鄰居關係，和睦相處為長久之計，故已與甲○○和解，盼從寬給予緩刑。
四、經查：
  (一)被告乙○○、丙○○被訴共同傷害部分：
    上訴人即被告乙○○、丙○○業已坦承是日確因細故與証人
    即被害人甲○○發生口角及拉扯，雖均否認傷害而稱係因拉
    扯致誤傷，然甲○○對遭該二人推、打成傷乙節，指述綦詳
    ，核與馬偕紀念醫院當日甲種診斷證明書所示其受有「臉部
    挫傷、口內擦傷、背部挫傷、右手挫傷及右小腿擦傷」等傷
    勢相符，且被害人所受係屬新傷，依受傷部位應非自行製造
    所致，亦據証人即當日處理員警林建寬於原審証述在卷，是
    乙○○、丙○○共同傷害甲○○之犯行，應屬明確，且既基
    於同一犯意聯絡而為共同推、打、拉扯致傷，就二人分別傷
    及甲○○何處，即無法確切細分，亦無區分必要，上訴人乙○○、丙○○上訴指摘及此，乃無理由。又雖三人均有相互
    拉扯之客觀事實，然據証人甲○○於原審証述，乙○○將其
    用力往家門推，且用拳頭打臉等語，參以被告乙○○身高一
    百六十八公分，明顯較甲○○之一百五十五公分為高，且身
    為男性，力道較女性大，卻以力推撞門、毆打臉部等方式致
    甲○○受有傷害，犯行顯較共犯丙○○為重，原審究其犯罪
    情節，分別酌予量刑，並無不當，被告乙○○、丙○○上訴
    指摘及此，即無足採。又本案嗣於本院經被告乙○○向甲○○道歉和解，有和解書一件在卷可按，是公訴人上訴指摘原
    審對被告乙○○、丙○○量刑過輕部分，亦無理由。
  (二)被告甲○○被訴傷害乙○○部分：
    就乙○○受有軀幹之表淺損傷及右上臂表淺損傷部分，雖有
    馬偕紀念醫院乙種診斷証明書在卷可証，惟據其於原審証稱
    其不知道為什麼受傷、是何部位受傷忘記了、當時拉扯不知
    道如何造成受傷、也有可能是丙○○抓的，其不能證明是誰
    造成的等語，足証該傷害係在丙○○與甲○○拉扯時，乙○○介入分開二人而致，自無法排除於拉扯時遭丙○○誤傷，
    亦無其他積極証據足認被告甲○○確有造成乙○○上述傷害
    之犯行，而被告本無自証無罪之義務，檢察官應就被告犯行
    負舉証責任，本案所提出之証據尚無以說服法院形成被告甲○○此部分有罪之心証，基於証據裁判主義及無罪推定原則
    ，此部分自應為被告無罪諭知，是本案公訴人未能舉出確切
    事証致令確信其為有罪，原審據以無罪判決，並無違誤，公
    訴人就此上訴指摘，亦無理由。
五、綜上所述，原審認事用法均無違誤，量刑亦稱妥適，公訴人
    及被告乙○○、丙○○分別以前詞置辯，指摘原判決不當，
    既無理由，均予駁回。至雖被告乙○○於本院提出和解書一
    件，然被告甲○○表示僅乙○○為口頭道歉，其妻則未為，
    原以為雙方均可獲緩刑宣告而為和解，然因其就有罪部分未
    上訴，如予被告施、張夫妻二人緩刑，對其不公等語，非無
    理由，是被告乙○○、丙○○請求宣告緩刑部分，衡諸公平
    原則，不予宣告緩刑，附此敘明。
六、據上論結，應依刑事訴訟法第、第三百六十八條、第三百六
    十四條、第三百七十三條，判決如主文。
本案經檢察官林秀濤到庭執行職務。
中    華    民    國  九十七  年    五   月   三十   日
                  刑事第六庭審判長法  官  林堭儀
                                  法  官  郭豫珍
                                  法  官  陳玉雲
以上正本證明與原本無異。
不得上訴。
                                  書記官  陳思云
中    華    民    國    97    年    6     月    3     日
附錄：本案論罪科刑法條全文
中華民國刑法第277條
（普通傷害罪）
傷害人之身體或健康者，處 3 年以下有期徒刑、拘役或 1 千元
以下罰金。
犯前項之罪因而致人於死者，處無期徒刑或 7 年以上有期徒刑；
致重傷者，處 3 年以上 10 年以下有期徒刑。
附件：
臺灣臺北地方法院刑事判決              96年度易字第2576號
公  訴  人  臺灣臺北地方法院檢察署檢察官
被      告  乙○○  男  45歲（民國○○年○月○○日生）
                    身份證統一編號：Ｚ000000000號
                    住臺北市○○街394巷59號5樓
            丙○○  27歲（民國○○年○月○日生）
                    身份證統一編號：AB00000000號
                    住同上
            甲○○  女  43歲（民國○○年○○月○○日生）
                    身份證統一編號：Ｚ000000000號
                    住同上號3樓
                    居臺北市○○○路410巷24號
上列被告因傷害案件，經檢察官提起公訴（九十六年度調偵字第
八七二號、偵字第一九0三0號），本院判決如下：
    主  文
乙○○共同傷害人之身體，處拘役伍拾日，如易科罰金，以新臺
幣壹仟元折算壹日。
丙○○共同傷害人之身體，處拘役貳拾日，如易科罰金，以新臺
幣壹仟元折算壹日。
甲○○傷害人之身體，處拘役貳拾日，如易科罰金，以新臺幣壹
仟元折算壹日。被訴傷害乙○○部分無罪。
    事  實
一、乙○○與丙○○係夫妻關係，與甲○○則為鄰居，乙○○於
    民國九十六年五月二十四日下午五時許接其子自外返回其位
    於臺北市○○路394巷59號5樓住處，途經甲○○位於同棟三
    樓住處之樓梯口時，因甲○○正欲外出，其所飼養之狗自屋
    內衝出驚嚇到乙○○之子，乙○○因認甲○○係故意放狗驚
    嚇其子，即與甲○○發生口角，並基於傷害之犯意，徒手將
    甲○○推撞至其住處門上，並揮拳毆打甲○○之臉部，嗣後
    丙○○因於家中聽見兒子之哭聲及乙○○、甲○○之爭吵聲
    尋聲下樓，因聽聞甲○○對其口出惡言，竟基於與乙○○共
    同傷害之犯意，揮拳毆打甲○○之頭部，甲○○不堪遭受二
    人毆打，亦基於傷害犯意，與丙○○發生拉扯，直至乙○○
    將二人分開始為停止，甲○○因而受有臉部挫傷、口內擦傷
    、背部挫傷、右手挫傷及右小腿擦傷之傷害；丙○○則受有
    下巴挫傷、左前臂及腕及雙側上臂之表淺損傷、磨損或擦傷
    等傷害。
二、案經甲○○訴由臺北市政府警察局中山分局報告暨丙○○訴
    由臺灣臺北地方法院檢察署檢察官偵查起訴。
    理  由
壹、有罪部分：
一、訊據被告乙○○、丙○○及甲○○均矢口否認有何傷害犯行
    ，乙○○辯稱：伊與伊妻丙○○均未毆打甲○○，不知甲○○傷勢何來云云；丙○○則辯稱：伊于案發時係聽見伊子哭
    叫聲及伊夫與甲○○之爭吵聲後下樓，因聽聞甲○○用台語
    罵伊「討客兄」，才以手拍甲○○的肩膀，反遭甲○○抓傷
    ，而甲○○不可能因其拍肩膀而受傷，亦不知甲○○如何受
    傷云云；另甲○○則辯稱：伊當日係欲帶伊子出門，不料開
    門時家中小狗衝出嚇到乙○○、丙○○之子，伊雖已對乙○○一再道歉，乙○○卻仍與事後下樓之丙○○一同毆打伊成
    傷，而伊並未毆打丙○○，亦未曾與丙○○發生拉扯，不知
    丙○○為何受傷云云。經查：
 (一) 被告乙○○、丙○○被訴共同傷害部分：
    案發當日被告乙○○因甲○○之狗衝出家門驚嚇其子，因而
    與甲○○發生口角，並徒手將甲○○推撞至甲○○住處門上
    ，且揮拳毆打甲○○之臉部，嗣後被告丙○○因於家中聽見
    兒子之哭聲及乙○○、甲○○之爭吵聲尋聲下樓，因聽聞甲○○對其口出惡言，亦基於與乙○○共同傷害之犯意，揮拳
    毆打甲○○之頭部，並與甲○○發生拉扯，因而致甲○○受
    有臉部挫傷、口內擦傷、背部挫傷、右手挫傷及右小腿擦傷
    之傷害等情，業據證人甲○○就其遭毆打之情形，於本院訊
    問時證述綦詳，核與其所提出馬偕紀念醫院當日甲種診斷證
    明書內所示其受有「臉部挫傷、口內擦傷、背部挫傷、右手
    挫傷及右小腿擦傷」等傷勢相符，而證人甲○○當日所受傷
    害係屬新傷，且應非自行製造所致，亦據證人即當日處理
    本件傷害案件之臺北市政府警察局中山分局建國派出所警員
    林建寬於本院證述明確。被告丙○○、乙○○雖以前揭情詞
    置辯，然丙○○於案發當日因聽聞甲○○對其咒罵，除拍打
    甲○○之肩膀之外，並與甲○○發生拉扯一節，已據其於檢
    察官偵查中供述明確，而丙○○當時與甲○○間又推又拉揪
    在一起，係乙○○將二人推開等情，亦據乙○○迭於警詢、
    偵查及於本院訊問時證述甚詳，而以乙○○及丙○○為夫妻
    之親，其自無構陷其妻與甲○○間有拉扯情事之必要，再輔
    以丙○○與甲○○相互拉扯時，尚須由乙○○上前分開，即
    知丙○○及甲○○二人拉扯時用力甚猛，非無致甲○○受傷
    之可能，是甲○○所證丙○○確有毆打、拉扯其成傷之事實
    ，應屬有據。至丙○○尚辯稱：其於當日剛因扁桃腺切除手
    術治療後出院，沒有力氣毆打甲○○云云，並提出馬偕紀念
    醫院（台北院區）乙種診斷證明書一份為證，然依據該證明
    書之醫囑，丙○○係因慢性扁桃腺炎於九十六年五月二十一
    日住院、同年月二十二日接受扁桃腺切除手術，並於案發當
    日即同年月二十四出院，不宜用力講話及吃硬食之記載外，
    並無任何其患有肢體上無法施力疾病之記載，況其於案發當
    日確曾因故與甲○○發生拉扯之情形，已據其夫乙○○結證
    在案，是丙○○之傷害犯行，應堪認定。另被告乙○○雖否
    認有何傷害證人甲○○之犯行，並以前揭情詞辯解，惟甲○○於案發當日曾遭被告乙○○推打成傷一節，已據甲○○證
    述綦詳，並有診斷證明書及證人林建寬之證詞為證等情，前
    已明敘，且乙○○於偵查中亦已供稱：「（為何甲○○會受
    傷？）我不知道，我也有受傷，我老婆也有受傷（庭呈診斷
    書），因為我們都有跟他拉扯。」等語，卻於本院審理時翻
    異前詞，辯稱從未與甲○○發生過拉扯云云，已有卸責之疑
    ；再以甲○○當日所受傷害，顯非僅與丙○○拉扯所致，而
    乙○○既曾於偵查中坦承與甲○○間有身體上之拉扯行為，
    是甲○○所指其身上所受部分傷害，係遭乙○○毆打所致，
    即屬可採，乙○○所辯應屬飾卸之詞，不足採信。則本件被
    告乙○○確有與被告丙○○共同傷害被害人甲○○之犯行，
    亦堪認定。
  (二)被告甲○○被訴傷害丙○○部分：
    訊據被告甲○○雖矢口否認有何傷害丙○○之犯行，然其因
    家中小狗驚嚇到被害人丙○○之子，因而與丙○○及其夫乙○○發生口角，並與丙○○相互拉扯，丙○○因而受有下巴
    挫傷、左前臂及腕之表淺損傷、磨損或擦傷、雙側上臂之表
    淺損傷、磨損或擦傷等情，業據丙○○於警詢、偵查及本院
    訊問時證述明確，核與證人乙○○證述情節均相符合，並據
    被害人丙○○提出馬偕紀念醫院（台北院區）乙種診斷證明
    書一紙在卷可資佐證，則被告甲○○所辯，亦屬卸責之詞，
    不足採信，其傷害犯行，應堪認定。
二、核被告乙○○、丙○○、甲○○所為，均係犯刑法第二百七
    十七條第一項普通傷害罪。被告乙○○與丙○○間，就上揭
    傷害犯行，有犯意之聯絡及行為之分擔，皆為共同正犯。爰
    審酌被告乙○○、丙○○及甲○○為鄰居關係，原應互相忍
    讓體諒，共創良好生活環境，卻因故口角以致發生毆打及互
    毆之情形，三方均難辭其咎，且三人犯後均否認犯行，無悔
    改之意，而被告甲○○受傷較重，被告丙○○受傷較輕，及
    被告乙○○之傷害犯行較其他二人為重等一切情狀，分別量
    處如主文所示之刑，並分別諭知易科罰金之折算標準，以示
    懲儆。
貳、無罪部分：
一、公訴意旨略以：被告甲○○與乙○○、丙○○夫妻係鄰居關
    係，其於九十六年五月二十四日下午五時許，在其位於臺北
    市○○區○○路394巷59號3樓住處前，因細故與乙○○、丙○○夫妻發生爭執，竟基於傷害犯意，與乙○○發生拉扯，
    致乙○○受有軀幹之表淺損傷（約3＊1公分1處、2＊1公分1
    處）及右上臂之表淺損傷（約3＊1公分1處），因認被告甲○○涉有刑法第二百七十七條第一項之普通傷害罪等語。
二、按犯罪事實應依證據認定之，無證據不得推定其犯罪事實；
    又不能證明被告犯罪者，應諭知無罪之判決，刑事訴訟法第
    一百五十四條第二項、第三百零一條第一項分別定有明文。
    次按認定不利於被告之事實，須依積極證據，茍積極之證據
    本身存有瑕疵而不足為不利於被告事實之認定，即應為有利
    於被告之認定，更不必有何有利之證據，至認定犯罪事實所
    憑之證據，雖不以直接證據為限，間接證據亦包括在內；然
    無論直接或間接證據，此用以證明犯罪事實之證據，猶須於
    通常一般人均不至於有所懷疑，堪予確信其已臻真實者，始
    得據以為有罪之認定，倘其證明尚未達到此一程度，而有合
    理性懷疑之存在，無從為有罪之確信時，自應為被告無罪之
    判決，有最高法院七十六年度台上字第四九八六號、三十年
    上字第八一六號判例可資參照。
三、公訴意旨認被告甲○○涉有上開普通傷害罪嫌，無非係以告
    訴人乙○○之指述及其所提出案發當日馬偕紀念醫院（台北
    院區）之乙種診斷證明書為證。然前揭犯罪事實，業據被告
    甲○○所否認，而乙○○雖提出其於當日受有軀幹之表淺損
    傷（約3＊1公分1處、2＊1公分1處）及右上臂之表淺損傷（
    約3＊1公分1處）之診斷證明書為證，然其於本院訊問時曾
    證稱：「（當時情形如何？）……，我當時就把他們拉開（
    指丙○○及甲○○二人），甲○○就說要告我，我也說我有
    被拉扯受傷，要告大家都來告，……。」、「（你剛說你知
    道甲○○要告你之後，有說你也是被他拉扯到受傷，是什麼
    時候跟甲○○拉扯而受傷的？）就我把甲○○與丙○○拉開
    的時候，我也不知道為什麼就受傷。」、「（是何部位受傷
    ？）我忘記了，你不會去問醫生。」、「（提示偵卷13098
    號卷第32頁診斷證明書，到底是哪裡受傷？）對啊，你不是
    就已經拿出診斷證明書來了，幹嘛還要問我是哪裡受傷。」
    、「（所謂的、軀幹表淺損傷是指軀幹的那個部分，右上臂
    的表淺損傷，又是指那個部位？）軀幹就醫生的專業名詞，
    我也不曉得，胸部有抓傷，右手也有受傷。」、「（是如何
    造成的？）當時拉扯，我也不知道是如何造成的，一定是甲○○抓傷的，不然難道是我自己抓傷的。」、「（會不會有
    可能是你太太丙○○抓的？）也是有可能，但是我不能證明
    是誰造成的，但是不是我自己製造的。」、「（當你把他們
    二人分開之後，丙○○或你是否還有跟甲○○有拉扯的行為
    或是爭吵？）我把他們二人分開之後，我就帶著我的兒子及
    太太上樓去，沒有和甲○○拉扯跟爭吵，結果甲○○就告我
    了。」等語，足證乙○○受有上揭傷害，係因被告甲○○與
    丙○○二人發生拉扯時，其強將二人分開時所致，而其既已
    自承不知所受傷害係如何造成，亦不能排除該傷害係其分開
    被告甲○○與丙○○時，遭丙○○抓傷所致，是要難認為其
    所受上開傷害係遭被告甲○○所致甚明。此外又查無其他積
    極證據，足認被告甲○○確有公訴人所指之犯行，不能證明
    被告甲○○犯罪，依法應諭知無罪之判決。
據上論斷，應依刑事訴訟法第二百九十九條第一項前段、第三百
零一條第一項，刑法第二十八條、第二百七十七條第一項、第四
十一條第一項前段，刑法施行法第一條之一，判決如主文。
本案經檢察官葉雅婷到庭執行職務。
中    華    民     國    97    年    2    月    29    日
             臺灣臺北地方法院刑事第二庭
                                          法  官  劉秀君
上正本證明與原本無異。
如不服本判決，應於判決送達後10日內向本院提出上訴狀（應抄
附繕本）。告訴人或被害人如對於本判決不服者，應具備理由請
求檢察官上訴，其上訴期間之計算係以檢察官收受判決正本之日
期為準。
                                          書記官  吳俊龍
中    華    民    國    97    年    2     月    29    日


司法院資訊處製作；財團法人民間司法改革基金會備份。
